【裁判字號】    89,上易,208
【裁判日期】    900103
【裁判案由】    損害賠償等
【裁判全文】
臺灣高等法院高雄分院民事判決  八十九年度上易字第二○八號
      上  訴  人  丙○○
      上  訴  人  戊○○
      上  訴  人  丁○○
      上  訴  人  甲○○
      右四人共同
      訴訟代理人  張志明律師
      被上訴人    鉅邦有限公司  設台北市○○區○○街一０八號二樓
      法定代理人  己○○        住台北市○○區○○街一０八號二樓
      訴訟代理人  乙○○      .
右當事人間損害賠償事件，上訴人對於中華民國八十九年五月四日台灣高雄地方法院
八十八年訴字第九四二號第一審判決提起上訴，本院判決如左：
      主      文
原判決廢棄。
被上訴人在第一審之訴及假執行聲請，均駁回。
第一、二審訴訟費用由被上訴人負擔。
      事      實
壹、上訴人方面：
一、聲明：求為判決：
  (一)原判決廢棄。
  (二)右廢棄部分，被上訴人在第一審之訴及假執行之聲請均駁回。
  (三)第一、二審訴訟費用由被上訴人負擔。
二、陳述：除引用原判決書之記載外，補稱：
  (一)按公司資產顯有不足抵償其所負債務時，除得依第二百八十二條辦理者外，董事
    會應即聲請宣告破產，公司法第二百十一條第二項定有明文。查昌勇公司係股份
    有限公司，該公司依公司法第二百八十二條規定，於八十七年六月二十五日向高
    雄地方法院聲請重整，揆諸上揭公司法第二百二十一條第二項規定意旨，昌勇公
    司既已向法院聲請重整，則董事會即不應再聲請破產，而否則再有過失並使債權
    人因此而受損害時，公司法乃民法之特別法，自應優先適用，原審判決理由第二
    項(一)卻記載：「．．．從而，公司如有不能清償債務之情形時，董事依民法第三
    十五條第一項規定，即應向法院聲請破產，即不得主張有聲請重整，而免其責任
    。」云云，有判決違背法令情形。
  (二)民法第三十五條第二項所謂董事，係指就法人一切事務對外代表法人之董事而言
    ，此就民法第二十七條第二項之規定對照觀之亦極顯然，最高法院四十六年台上
    字第四九一號裁判意旨足供參照。又依公司法第二百零八條第三項「董事長對內
    為股東會，董事會及常務董事會主席，對外代表公司」觀之，民法第三十五條第
    二項之董事，在股份有限公司，應係指董事長丙○○而言，原審判決卻泛指其他
    未能對外代表昌勇公司之董事戊○○、曾鵬章、甲○○亦係民法第三十五條第二
    項所指之董事，於法未合。
  (三)原審判決理由欄第二項(二)第二十一行起固載稱：「．．．是昌勇公司於八十六年
    九月間既已陷於支付不能之情況，而被告雖經董事會決議聲請重整，惟其對聲請
    之事項又刻意隱瞞事實，並將公司資金匯入私人帳戶，其顯非真心欲以聲請重整
    之方法來使債權人得到滿足之受償，卻又未依法聲請破產，使公司之財務情況繼
    續惡化，其有過失，灼然可見。」云云，然查：上訴人戊○○、丁○○、甲○○
    僅係昌勇公司董事，固曾決議聲請重整，為聲請准予重整乙節，係由董事長曾龍
    聰對外代表公司，渠等並無上揭「刻意隱瞞」、「將公司資金匯入私人帳戶」等
    行為，何來過失？
  (四)查被上訴人所主張訴外人昌勇公司向其購買貨物並簽發票面金額八十七萬一千五
    百一十八元、發票日為八十六年八月二十二日之支票一紙支付貨款，而上揭支票
    到期提示因存款不足而遭退票後，被上訴人已對昌勇公司提起給付票款訴訟，復
    經台灣高雄地方法院岡山簡易庭以八十七年度岡簡字第三四○號判決確定，再按
    出賣人交付貨物而獲有請求價金之債權，如其財產種額並未因此減少，即無受損
    害之可言，最高法院六十三年度第二次民庭總會決議(二)意旨足供參照。且被上訴
    人上揭請求貨款事件，亦經鈞院八十九年度上易字第五十三號民事判決，以上揭
    理由判決敗訴確定，被上訴人依民法第三十五條第二項為請求，自無理由。
  (五)被上訴人於原審八十八年七月一日提出附卷民事準備(二)狀第二項(二)自承：「(二)匿
    報其他保證負債，抽取公司資金約達新台幣一點七億元。證如八十七年九月四日
    致遠會計師函。」查上揭公司債務，係昌勇於八十五年間提供公司廠房機器設備
    作為抵押擔保借款，屬有擔保債務，而上揭借款係在原審判決所指「八十六年八
    、九月間跳票以前」所為，而上揭公司負債既未列載於上揭原審判決所指昌勇公
    司八十六年度資產負債表所列負債十六億三千七百六十七萬六千元之內，是則昌
    勇公司八十六年之負債如再加上揭被上訴人所有自承之昌勇公司一點七億元有擔
    保負債，即達十八億零七百六十七萬六千元，茍如是，昌勇公司如於八十六年八
    、九月間聲請宣告破產，被上訴人之貸款債權殊無獲得十足受償之可能。
  (六)被上訴人所指右揭昌勇公司八十五年間之有擔保負債，嗣均分別匯入昌勇公司帳
    戶，週轉使用，並此敘明。
  (七)又茍如昌勇公司於八十六年八、九月間跳票時即聲請宣告破產，則依破產法對宣
    告破產程序等相關規定觀之，短則一、二年，長則三、四年始能開始分配，而昌
    勇公司之有擔保債務達十三億元，此部份在破產程序中均屬有別除權，有優先被
    上訴人一般債權之權利，是則，縱使昌勇公司於八十六年八、九月間宣告破產，
    被上訴人亦無法分配任何財產。
  (八)被上訴人固以「該筆縱屬或有負債，即為若香港採日投資公司未依約還本付息時
    ，則昌勇公司始有可能被求償、負債，再按，香港利市公司（借款人）因其日本
    總公司於八十六年間宣告破產，進行破產清算，迄今並未向昌勇公司提出求償，
    是故該項保證負債自無因發生。縱如昌勇公司宣告破產，自然無須扣除該項保證
    債務，而被上訴人仍能受償。」云云，然查上揭債權係以昌勇公司廠房設備設定
    動產抵押予利市公司之指定人，在破產程序中屬別除權，被上訴人認此項債務為
    保證債務，顯屬有誤。
  (九)被上訴人固以：「縱如計入事項六千七百四十六萬九千二百七十四元之負債，核
    昌勇公司八十八年十二月三十一日所計資產淨值十六億五千九百二十九萬七千元
    扣除擔保債務尚有餘額六億二千二百六十七萬七千六百九十二元之後，再扣除是
    項，尚餘五億五千五百二十萬八千四百十八元，被上訴人之債權得自破產財團分
    配受償。況且所餘金額當高於此項結餘，蓋若上訴人之現金已匯入昌勇公司帳內
    ，是則負債項目增加，資產項目亦同時增加，所得項目亦將同時增加，所得資產
    價值仍為相等，此之會計原則是故也。」云云，然查，本件被上訴人係主張上訴
    人等應於八十六年八、九月間依法聲請破產，其仍有受償可能，卻仍有受償可能
    ，卻未能列舉當時昌勇公司之資產負債究有哪些，價值多少，卻以所謂「八十八
    年十二月三十一日」計算「資產淨值」為十六億五千九百二十九萬七千元，推論
    昌勇公司於八十六年八、九月之資產、負債狀況，仍屬未盡舉證責任。
三、證據：除引用原審之立證方法外，補提：八十九年上易字第五十三號民事判決正
    本一份，四十三年十二月十日台四三令民自第七七八七號令文意旨影本為證。
貳、被上訴人方面：
一、聲明：求為判決：
  (一)駁回上訴人之上訴。
  (二)第一、二審訴訟費用由上訴人負擔。
二、陳述：除引用原判決書之記載外，補稱 ：
  (一)按重整與破產為不同之程序，有不同之適用原因與標準，從而公司如有不能清償
    債務之情形，董事依民法第三十五條第一項規定，即應向法院聲請破產，不得謂
    聲請重整，即可免除民法第三十五條之責任，況昌勇公司於八十六年九月間遭票
    據交換所列為拒絕往來戶，以陷於支付不能之事實，至為明顯。
  (二)按民法第三十五條第二項規定「不為前項之聲請，致法人之債權人受損害時，有
    過失之董事應負賠償責任，其有二人以上時，應連帶負責」。又依公司法第八條
    「本法所稱公司負責人......  股份有限公司為董事」，即可知本條責任，並非
    僅限於董事長一人而已。況民法第二十七條第二項董事就法人一切事務，對外代
    表法人。董事有數人者，除章程規定外，各董事均得代表法人。第三項「對於董
    事代表權所加之限制，不得對抗善意第三人。」再者，聲請破產應經由董事會為
    之（公司法第二百十一條），豈可將責任推給董事長其餘董事置身事外之理。
  (三)查上訴人戊○○為董事兼總經理，持有股份0000000股，有昌勇公司登記
    事項卡可稽（如附件一），超過丙○○甚多。又丙○○、戊○○、丁○○為父子
    關係，丁○○亦實際負責昌勇公司之業務，至於甲○○為戊○○之姻親，負責昌
    勇公司之財務，昌勇公司財產是否足以清償債務，上訴人四人當瞭若指掌。上訴
    人於昌勇公司財產不能清償債務時，不為聲請破產，致被上訴人貨款喪失獲償，
    而受有損害。依民法第三十五條第二項，上訴人應負連帶賠償責任。
  (四)按「賠償權利人除有損害賠償請求權外，雖同時享有對第三人之請求權，但此係
    權利競合，其損害賠償請求權所具受有損害之要件，不能因此認有欠缺。」最高
    法院五十八年台上一二九六號判例可稽。亦即權利競合不影響損害賠償，況且被
    上訴人對昌勇公司之貨款債權，因昌勇公司已停業，資產不足清償債務，被上訴
    人之損害不言可喻。
  (五)退萬步言，上訴人於八十八年十一月一日為鈞院裁定駁回重整抗告之後，亦即應
    即時聲請宣告破產，使多數債權人獲公平受償，然昌勇公司戊○○等獲同協理林
    秀月（戊○○之妻）再次於八十九年三月八日又蓄意倒帳，退票金額達二億元。
    二人潛逃美國現通緝中，餘三人又遷址藏匿無蹤，上訴人欲藉重整程序，以圖惡
    性倒債之實，不言可喻。
  (六)上訴人雖舉被上訴人於原審八十八年七月一日提出民事準備狀(二)揭發昌勇公司匿
    報其他保證負債云云。係引昌勇公司之會計師所述，而為被上訴人揭發，確證上
    訴人等掏空公司資金之具體不法。
  (七)至於其實際金額，昌勇公司僅聲稱其為同業保證之或有負債。然於鈞院八十八年
    整抗字第三號，命其提出借貸資料，亦拒不提出，但僅表示得美金二百四十七萬
    計新台幣（當日匯率27.315）六千七百四十六萬九千一百七十四元匯入個別人頭
    之私人帳戶，故實際金額應為六千七百四十六萬九千元，而不是一億七千萬元。
  (八)該筆縱屬實或有負債，即為若香港採日投資公司未依約還本付息時，則昌勇公司
    始有可能被求償、負債。再按，香港利市公司（借款人）因其日本總公司於八十
    六年間宣告破產，進行破產清算，迄今並未向昌勇公司提出求償，是故該項保證
    負債自無因發生。縱如昌勇公司宣告破產，自然無須扣除該項保證債務，而被上
    訴人仍能受償。
  (九)縱如計入事項六千七百四十六萬九千二百七十四元之負債，核昌勇公司八十八年
    十二月三十一日所計資產淨值十六億五千九百二十九萬七千元扣除擔保債務尚有
    餘額六億二千二百六十七萬七千六百九十二元之後，再扣除是項，尚餘五億五千
    五百二十萬八千四百十八元，被上訴人之債權得自破產財團分配受償。況且所餘
    金額當高於此項結餘，蓋若上訴人之現金已匯入昌勇公司帳內，是則負債項目增
    加，資產項目亦同時增加，所得項目亦將同時增加，所得資產價值仍為相等，此
    之會計原則是故也。
  (十)上訴人以為原審以八十六年十二月三十一日昌勇公司之資產負債情形，推論八十
    六年八、九日間之情形資產負債情形是為乏據，其實會計報表係據每日交易依時
    串成自有其先後之正當性，而要求以年度為憑而為公佈。其實昌勇公司內部自應
    有所統計或可還原至某一時日之會計情形，此為其內部所知，外人未足窺也。上
    訴人不提出積極證據，而為妄指乏據，實不足採。再按其公佈之八十五年、八十
    六年報表觀之，八十五年十二月三十一日稅前淨損八千萬六千元，而八十六年十
    二月三十一日稅前淨損為五億九千五百五十五萬九千元，顯然，其經營狀況每下
    愈況，則以八十六年十二月三十一日資產負債情形，推其八十六年八月、九月之
    情形，尚屬寬列估算，原審宅心仁厚，何失有據。
  (十一)昌勇公司於八十八年七月六日呈報鈞院民事庭（八十八年整抗字第三號）陳報狀
    中自承昌勇公司已八十八年五月三十一日為基準日，有擔保債務共計僅只有新台
    幣九億三千四百四十萬二千五百三十五元，復查昌勇公司向證交會申報八十六年
    十二月三十一日公開上市公司財務報表中資產負債淨值新台幣十六億五千九百二
    十九萬七千元，扣除香港彩日公司擔保債務（縱如上訴人所言一億七千萬）亦尚
    有餘額新台幣三億八千九百二十九萬七千元，被上訴人之債權得自破產財團分配
    受償，殆無疑義。
  (十二)呈庭昌勇公司於八十六年八月二十三日開立票面金額八十七萬一千五百十八元及
    判決書、判決證明。由於昌勇公司根本無意償債，除對支付命令悍然提出異議外
    ，更一再拖延訴訟過程，致判決確定時已是八十七年十二月三十日，而昌勇公司
    竟於八十七年七月間即秘密故意提出重整，並於八十七年七月二十日裁定保全（
    八十七年聲字第八五七號裁定文），致無法進行執行等保障債權，以迄至今分文
    全無，豈能如上訴人所謂「財產總額並未減少」，觀之最高法院六十三年度第二
    次民庭庭推總會決議(二)之意旨，「因受詐欺而為之買賣，在經依法撤銷前，並非
    無效之法律行為，出賣人交付貨物而獲有請求給付價金之債權，如其財產總額並
    未因此減少，即無受損害可言．．．」係以詐欺為之買賣為前提，若非上訴人自
    承詐欺，何引此論。即如依會計查帳準則，逾期二年以上之帳款得提列呆帳，列
    於資產減項，由是，昌勇公司迄今未給付何能謂之財產總額並未因此減少。況且
    昌勇公司於本案為訴外人，又與本案之債權有何干係，上訴人等俱為有過失之董
    事，此觀公司法第一百九十五條第二項（現行法二一一條第二項）、民法第三十
    五條第二項之規定甚明，及四十六年台上字第四九一號判例可稽，再觀之最高法
    院五十八年台上字第一二九六號判例亦明僅係權利競合之意，被上訴人受有損害
    及期間相當之因果關係，不言可喻。
三、證據：除引用原審之立證方法外，補提：昌勇公司登記事項卡影本，五十八年台
    上一二九六號判例意旨影本，通緝通知書影本，台灣高等法院高雄分院八十八年
    整抗字第三號民事裁定書、筆錄、陳報狀影本，昌勇公司資產負債表，支票影本
    ，八十七年岡簡字第三四○號民事判決影本，高雄地方法院八十七年聲字第八五
    七號民事裁定影本為證。
參、本院依職權調閱本院八十八年度整抗字第三號、原審八十七年度整字第二號昌勇
    公司聲請重整案卷、台灣高雄地方法院岡山簡易庭八十七年度岡簡字第三四０號
    給付票款案卷。
      理      由
一、本件被上訴人起訴主張：上訴人係昌勇股份有限公司（下稱昌勇公司）之董事，
    於八十五年三、四月間以昌勇公司名義向伊購買貨款總額新台幣（下同）四百二
    十二萬九千七百五十五元之飼料原料，並開立昌勇公司為發票人、面額八十七萬
    一千五百十八元、票期為八十六年八月二十八日之支票一紙支付部分貨款，詎上
    開支票到期提示，因存款不足而退票，經伊查訪，上訴人四處大量進貨，但均不
    付貨款，也向銀行高額融資，資金去向不明，甚至陸續處分資產，上訴人均為昌
    勇公司之董事，其明知昌勇公司財產於上開支票遭拒絕往來之八十六年九月間已
    不足清償債務，上訴人應即聲請宣告破產，卻不為聲請，致伊債權受損害，依民
    法第三十五條規定，上訴人應就伊所受之損害，負連帶賠償責任，求為命上訴人
    連帶給付八十七萬一千五百十八元及加給法定遲延利息之判決等語。
二、上訴人則以：被上訴人依民法第三十五條規定，訴請伊賠償損害時，必須證明其
    所受損害與伊不依法聲請破產間有因果關係，否則即應受敗訴之判決。姑不論被
    上訴人並未證明昌勇公司財產不足清償債務，昌勇公司董事業已依公司法規定聲
    請公司重整，亦無過失可言，且該條文所指之董事在股份有限公司應僅指董事長
    而言，況縱董事有不依法聲請破產，被上訴人亦未證明渠已受有損害及渠所謂損
    害與伊未依法聲請破產之間，有因果關係。又被上訴人之債權屬一般債權，其受
    清償之順序應劣後於有優先受償之債權及有擔保之債權，被上訴人既主張其貸款
    債權得自破產財團分配受償，則被上訴人需先證明破產財團中扣除上揭優先其貨
    款債權後仍有剩餘，始得謂被上訴人得分配受償，又當時昌勇公司之財產究係多
    少，被上訴人得分配多少，均與渠主張之損害及伊應負之責任範圍有關，卻未見
    被上訴人舉證等語，資為抗辯。
三、被上訴人主張：昌勇公司於八十五年三、四月間向伊購買貨款總額四百二十二萬
    九千七百五十五元之飼料原料，並開立昌勇公司為發票人、面額八十七萬一千五
    百十八元、票期為八十六年八月二十八日之支票一紙支付部分貨款，詎該支票因
    存款不足而退票，及上訴人係昌勇公司之董事長及董事，已據提出支票暨退票理
    由單、出貨明細表、原法院岡山簡易庭八十七年岡簡字第三四０號民事判決暨確
    定證明書及公司變更登記事項卡為證，並為上訴人所不爭執，被上訴人此部份主
    張，堪信為真。被上訴人主張上訴人於昌勇公司財產不足清償債務時，未向法院
    聲請破產，致其債權未能獲得清償，依民法第三十五條規定請求上訴人就其所受
    損害負賠償責任，上訴人則以上情置辯，茲就本院判斷析述如次。
三、按法人之財產不能清償債務時，董事應即向法院聲請破產。不為前項聲請，致法
    人之債權人受損害時，有過失之董事，應負賠償責任，其有二人以上時，應連帶
    負責。民法第三十五條固有明文。惟法人之債權人，主張法人之財產不能清償債
    務，其董事未即聲請宣告法人破產，致其債權受損害，而對董事請求損害賠償者
    ，應就董事如即時為此聲請，其債權較有受償可能之事實，負舉證之責，此就民
    法第三十五條規定之旨趣推之自明（最高法院六十二年臺上字第五二四號判例可
    資參照）。即法人之債權人，主張因法人之董事於法人之財產不能清償債務時，
    未即聲請宣告法人破產，致其債權受損害者，應以法人債權人所受損害與法人董
    事未即時聲請宣告法人破產間有因果關係存在為前提。
四、經查被上訴人雖主張昌勇公司於八十六年九月間遭票據交換所列為拒絕往來戶，
    且因各債權人之催討，以致陷於支付不能之事實，已據昌勇公司向原審聲請重整
    時陳述明確，此固經本院調閱原審八十七年整字第二號案卷查閱屬實，惟民法第
    三十五條所謂「法人之財產不能清償債務」，係指法人現實資產總額少於負債總
    額，顯然不足抵償其債務而言，查昌勇公司向原審具狀聲請重整之意旨，係以其
    遭拒絕往來後，各貸款銀行及一般債權人索債接踵而至，且不同意展延，致使其
    公司資金益形短絀而限於支付不能，無法一次償還上開貸款本息及貨款，有財務
    危機及停業之虞，然其公司資產大於負債，飼料廠獲利情形仍佳，冷凍食品內、
    外銷之獲利仍屬可期，認尚有繼續經營之價值為由而聲請重整等語，顯非自承其
    公司財產不足清償債務，且昌勇公司遭銀行拒絕往來亦不能推定該公司現實資產
    總額少於負債總額，自尚難以昌勇公司向原審具狀聲請重整之陳述，即謂上訴人
    應依民法第三十五條規定，為破產宣告之聲請。又被上訴人雖主張依昌勇公司向
    證交會申報之八十六年十二月三十一日公開上市公司財務報表中資產負債淨值十
    六億五千九百二十九萬七千元，扣除有擔保債務九億三千四百四十萬二千五百三
    十五元，尚有六億餘元，被上訴人之債權自得由破產財團分配受償云云。惟昌勇
    公司於八十六年底之有擔保負債為十億八千六百零四萬元，此經昌勇公司於原審
    八十七年整抗字第二號重整事件調查中陳報並提出債權明細表在卷，被上訴人亦
    不爭，而被上訴人主張應扣除之昌勇公司有擔保債務九億三千四百四十萬二千五
    百三十五元，係昌勇公司於本院八十八年整抗字第三號調查中另陳報該公司以八
    十八年五月三十一日為基準日之有擔保債務，並非昌勇公司於八十六年底之有擔
    保債務，是以被上訴人計算應扣除之負債金額，顯然有誤，其謂尚餘六億餘元可
    分配受償云云，殊不足採。又昌勇公司於八十五年間另以廠房設備設定動產抵押
    予統一租賃股份有限公司，擔保債權金額為一億三千八百萬元及八千六百八十四
    萬元，此有動產擔保交易登記書附於原審八十七年整字第二號可稽，被上訴人雖
    引述昌勇公司於重整事件中所述謂此部分係同業保證，實際金額僅為六千七百四
    十六萬九千元，甚至否認有此項擔保負債存在，然昌勇公司既提供其廠房設備設
    定此項動產抵押權，縱昌勇公司亦否認有此債務存在，此部分債權仍屬不明，有
    待日後訴訟解決，始能確定。又依上開昌勇公司八十六年十二月三十一日資產負
    債表（原審卷第一四二頁）之記載，其資產總值達十六億五千九百二十九萬七千
    元，負債十六億三千七百六十七萬六千元，資產金額雖尚大於負債金額，然該公
    司對八十六年底之應收票據及帳款共計三億一千八百零八萬六千元收回可能性堪
    慮，將使昌勇公司之資產是否足以抵償債務產生疑慮等情，業經財政部證券暨期
    貨管理委員會於八十七年八月十二日  (87)台財字第（一）第六七七一七號函送
    該會對昌勇公司聲請重整案之意見一份附於上開原審八十七年度整字第二號案卷
    可查，且上開資產負債表之資產項目，除流動資產中之現金科目，可認有如資產
    負債表上記載之金額外，其餘流動資產中之存貨科目及固定資產之金額乃昌勇公
    司估定之帳面金額，仍有待處分始能變現以清償債務，而上開存貨及固定資產於
    處分後未必有如昌勇公司資產負債表上所載之金額。又昌勇公司縱宣告破產，依
    ：勞動基準法第二十八條第一項之規定，雇主因宣告破產本於勞動契約所積欠
    之工資未滿六個月部分，有最優先受清償之權；稅捐稽徵法第六條第一項規定
    ，稅捐之徵收，優先於普通債權；破產法第一百零八條有關對於破產人有別除
    權之債權人，不依破產程序而行使其權利；破產法第九十七條有關破產財團費
    用及財團債務，應先於破產債權，隨時由破產財團清償之等規定，上訴人縱向法
    院聲請昌勇公司破產，因昌勇公司尚有其他應優先清償之債務，被上訴人主張依
    昌勇公司資產負債表上之資產，扣除有擔保債務尚有六億餘元，被上訴人之債權
    自得由破產財團分配受償云云，核屬無據。至被上訴人雖另以上訴人於八十八年
    十一月一日為本院裁定駁回重整抗告之後，應即時聲請宣告破產云云，惟縱令昌
    勇公司於本院裁定駁回重整抗告之後，已不足清償其所負債務，但仍無從證明上
    訴人如為破產宣告之聲請，而依破產程序為清理，被上訴人對昌勇公司之八十七
    萬一千五百十八元債權，較有受償之可能。況昌勇公司聲請重整事件既經原審裁
    定駁回其聲請，並經本院裁定駁回其抗告而確定在案，昌勇公司之財產即不因重
    整而受保全處分，被上訴人非不得以對昌勇公司之執行名義（原法院岡山簡易庭
    八十七年岡簡字第三四０號民事判決）聲請就該公司之財產為強制執行，而被上
    訴人並未證明其聲請就該公司之財產為強制執行無效果，係因被上訴人未即時聲
    請宣告該公司破產所所致，自不得本於民法第三十五條規定，請求被上訴人連帶
    給付（賠償）其損害。
五、按民事訴訟如係由原告主張權利者，應先由原告負舉證之責，若原告先不能舉證
    ，以證實自己主張之事實為真實，則被告就其抗辯事實即令不能舉證，或其舉證
    尚有疵累，亦應駁回原告之請求（最高法院十七年上字第九一七號著有判例可稽
    ）。依上所述，被上訴人就上訴人應於何時聲請宣告昌勇公司破產，倘當時聲請
    破產，被上訴人可受償金額若干？因上訴人未於當時聲請破產致被上訴人受損若
    干？兩者之間是否具有因果關係？均未盡舉證責任，被上訴人主張上訴人於昌勇
    公司遭票據交換所列為拒絕往來戶及經法院裁定駁回其重整聲請確定後，未向法
    院聲請破產，致其債權未能獲得清償，依民法第三十五條規定請求上訴人連帶賠
    償八十七萬一千五百十八元及加給法定遲延利息，為無理由，不應准許。
六、綜上所述，原審為上訴人敗訴之判決，自有未洽，上訴意旨指摘原判決不當，求
    予廢棄改判，為有理由，應由本院連同其假執行之宣告予以廢棄，並駁回被上訴
    人在第一審之訴及假執行之聲請。至本件判決之基礎，已臻明確，兩造其餘攻擊
    防禦方法舉證，於判決之結果均無影響，爰毋庸一一論述，併此明。
據上論結：本件上訴為有理由，依民事訴訟法第四百五十條、第七十八條，判決如主
文。
中    華    民    國         九十       年      一      月      三      日
                                      臺灣高等法院高雄分院民事第三庭
~B1審判長法官  張明振
~B2法      官  賴玉山
~B3法      官  徐文祥
右為正本係照原本作成。
不得上訴。
中    華    民    國         九十       年      一      月      五      日
~B法院書記官  郭榮芳
                                                                        Ｈ


司法院資訊處製作；財團法人民間司法改革基金會備份。
